臺灣板橋地方法院刑事判決　　　　　　　　　　　　　　九十年度訴字第二五一號
　　公　訴　人　臺灣板橋地方法院檢察署檢察官
　　被　　　告　乙○○
　　選任辯護人　牛湄湄　律師
右列被告因偽造文書等案件，經檢察官提起公訴 (八十九年度偵字第二○七二七號)
，本院判決如左：
    主  文
乙○○無罪。
    事  實
一、公訴意旨略以：被告乙○○前係光和證券股份有限公司松江分公司（下稱光和松
    江分公司）經理，緣庚○○於光和松江分公司開設帳號第00000000號帳
    戶買賣股票，乙○○竟基於行使偽造文書之概括犯意，並意圖為自己不法之利益
    ，於八十七年十月十九日，在台北市○○路二三八號三樓，未經庚○○同意，擅
    自以庚○○上開帳戶名義，向光和松江分公司（起訴書誤載為安泰證券金融股份
    有限公司，以下簡稱安泰公司）之營業員詐稱係係經同意使用之帳戶，使光和公
    司營業員信以為真，因而陷於錯誤，買進國產汽車股份有限公司（下稱國產公司
    ）二十萬股股票，價金共計新台幣（下同）一千一百七十萬元加計證券交易稅及
    手續費為一千一百七十一萬六千五百零二元，其中被告乙○○匯入四成之保證金
    四百六十九萬六千五百零二元，向安泰公司融資七百零二萬元方式買進（起訴書
    誤載為七百五十萬元），嗣於八十八年三月十五日經光和松江分公司營業員丙○○將上揭被告乙○○盜用告訴人帳戶之事告知庚○○後，庚○○始知上情；乙○○復於八十九年七月二十五日，在上址，以庚○○為寄件人之名義，偽造庚○○
    之署名於存證信函上，向安泰公司表示庚○○非實際融資借款人等語，足生損害
    於庚○○、安泰公司之權益，因認被告乙○○涉有刑法第二百一十六條、第二百
    十條行使偽造私文書罪、刑法第三百三十九條第二項詐欺得利罪嫌云云。
二、按犯罪事實，應依證據認定之，無證據不得推定其犯罪事實。又不能證明被告犯
    罪者，應諭知無罪之判決，刑事訴訟法第一百五十四條、第三百零一條第一項分
    別定有明文。再按告訴人之告訴，係以使被告受刑事訴追為目的，是其陳述是否
    與事實相符，仍應調查其他證據以資審認；另被害人之陳述倘尚有瑕疵，則在未
    究明前，即難遽採為論罪科刑之依據。又認定不利於被告之事實，需依積極證據
    ，苟積極證據不足為不利於被告事實之認定時，即應為有利於被告之認定，更不
    必有何有利之證據（最高法院五十二年度臺上字第一三００號、六十一年台上字
    第三０九九號判例、最高法院五十六年度臺上字第八０七號判例參照）。且按在
    訴訟上用以證明事實之證據，須於通常一般之人均不致於有所懷疑，而得確信其
    為真實之程度者，始得據以為有罪之認定，倘其證明尚未達到此一程度，而有合
    理之懷疑性存在，致使無從為有罪之確信時，即應為無罪之判決（最高法院七十
    六年台上字第四九八六號判例意旨參照）。
三、本件公訴人認被告涉有偽造私文書、行使偽造私文書、詐欺得利等罪嫌，無非以
    告訴人庚○○之指訴、光和松江分公司營業員即證人丙○○之證詞，光和松江分
    公司之業績明細表、以告訴人帳號買進二十萬股國產公司股票之委託書、被告乙○○親自具名承認未經告訴人同意買進二十萬股國產公司股票之承諾書（以下簡
    稱承諾書）、被告未經告訴人同意擅自以告訴人名義發函之存證信函一紙，光和
    松江分公司自告訴人之戶頭匯出七千零五十一元（有告訴人之中國信託銀行存摺
    可稽），推論被告亦得任意擅自將告訴人帳戶內之現金匯出至被告之帳戶等證據
    為主要論據。惟被告固坦承於右揭時地以告訴人之帳戶融資買進二十萬股國產公
    司股票，並以告訴人之名義發存證信函予安泰公司等事實，惟辯稱：由於被告為
    光和松江分公司之經理，為擴充公司業績，適該公司營業員甲○○接己○○等人
    欲借人頭戶下單融資買進國產公司股票，被告經由證人丙○○之同意借得告訴人
    庚○○之帳號，再轉借由甲○○買進股票，並列入與甲○○為同一組營業員丁○○之業績，於八十七年十月十九日以融資買進二十萬股國產公司股票，並於同年
    月二十一日匯入告訴人之帳戶四百六十九萬六千五百零二元，向安泰公司融資七
    百零二萬元，惟同年十一月三日國產公司爆發違約交割，丙○○要求被告處理上
    開融資債務，持卷附之承諾書，要求被告簽名，並揚言如不簽名，將召開記者會
    ，光和公司董事長壬○○為息事寧人，不願事態擴大，且因己○○正與融資公司
    處理上開融資債務，而指示被告簽署上開承諾書，至於自告訴人之帳戶轉匯出七
    千零五十一元，係因先前光和松江分公司與中國信託商業銀行城東分公司（以下
    簡稱中國信託城東分公司），簽署每月達一定金額之客戶，有手續費折讓之優惠
    （俗稱退佣），由於本件國產公司因違約交割，而停止交易，光和松江分公司恐
    遭損失，故由光和分公司出具聲明書，更正帳目重新製作手續費折讓表，中國信
    託城東分公司始將上開退佣金七千零五十一元自告訴人之帳戶轉出至光和松江分
    公司。被告以告訴人名義發存證信函，係基於告訴人概括授權而為，而存證信函
    之內容，無損於告訴人之利益，自與偽造私文書之構成要件不符，至目前為止，
    被告已盡力處理本件融資債務，安泰公司均未向告訴人催討債務等語。經查：
（一）就告訴人何時知悉被告盜用告訴人之帳戶以融資買進二十萬股國產公司股票一
      節，告訴人庚○○於告訴狀指訴係在八十八年三月十五日始經由證人丙○○之
      通知知悉被告盜用帳戶一事，偵查時指訴「八十八年三、四月間才知道融資一
      事，李有說要處理，要負責，後來李寄存證信函給安泰，我覺得不對勁，所以
      才提告訴」（參見八十九年度他字第三二八三號偵查卷<以下簡稱第三二八三
      號偵查卷>第十三頁），經本院審理時，法官問「二○一六帳戶開了以後，存
      摺及印章都放何處？」，告訴人指訴「從開戶之後，平常都放在林那裡，八十
      八年二、三月間我知道出事之後，我才向林拿回來的..... 平常每個月我都會
      跟她要對帳單來看，我都會拿對帳單來看，.... 我是到八十八年一、二月才
      知道有去融資買國產車的股票，事發後我找過被告二次，都是在他的公司跟他
      見面，這都是在八十八年二月間的事情」等語（參見本院九十年四月九日訊問
      筆錄），嗣後於本院審理時又改稱「八十七年十一月十日安泰銀行發出催繳令
      ，我才知道我的帳戶被盜用，丙○○以電話告訴我被盜用」（本院九十一年一
      月十日訊問筆錄）等語﹔而證人丙○○於本院審理時，法官問「案發到何時才
      告訴許他的帳戶有拿出買賣股票？」，證人丙○○先前證述「過了三、四個月
      或半年之後，因為被告說可以處理，所以我沒有馬上去通知許，後來我一直問
      被告如何處理他都沒有回應，後來國產汽車倒了之後，被告一直沒有辦法處理
      這件事情，我怕融資公司那裡會發生斷頭追繳令，所以我才通知許的」（本院
      九十年五月三十一日訊問筆錄即本院Ｂ卷第十二頁），其後又改稱「於八十七
      年十月十九日之一星期內，證券公司拿告訴人之戶頭，因為該月之戶頭交易超
      過一千萬元，有一張分層負責表，需要營業員蓋章，我才知道被告盜用告訴人
      之戶頭，我是在八十七年十二月底到八十八年初才告訴告訴人盜用帳戶之事，
      因為被告一直說要解決，所以我才比較晚告訴告訴人，我告訴他是在桃園火車
      站，告訴人當場愣住」等語（參見本院九十一年一月十日訊問筆錄）。而本院
      依職權向安泰公司函詢安泰公司何時向告訴人發生融資催繳函，經該公司函覆
      於八十七年十一月十日以掛號郵件寄出融資催繳函，寄送地址為「基隆市安樂
      區○○○路一三五巷二十一弄七十八號五樓」（參見本院Ｂ卷第一百三十七頁
      至第一百三十八頁），有該銀行之函文在卷可憑，告訴人與證人丙○○自八十
      六年間起至八十八年七、八月間二人係男女朋友，並同居於臺北市○○街二巷
      七號八樓或證人丙○○住處「基隆市安樂區○○○路一三五巷二十一弄七十八
      號五樓」（業據告訴人自承，參見本院九十一年一月十日訊問筆錄、本院九十
      一年一月三十日審理筆錄），綜上告訴人之指訴及證人丙○○之證詞，參互以
      觀，告訴人先則稱八十八年三月十五日知悉，其後又改稱是八十八年三、四月
      間始知本件盜用帳戶一事云云，其後又改稱係八十八年二月間知悉盜用帳戶，
      其後又改稱於八十七年十一月十日收受催繳函，即知悉盜用帳戶一事云云，而
      證人丙○○卻證述係在八十七年十二月底始告知告訴人被告盜用帳戶，怕安泰
      公司發出催繳函才告訴告訴人盜用帳戶一事，然查安泰銀行之融資催繳函卻早
      在八十七年十一月十日即寄送至告訴人與證人丙○○同居於基隆之地址，因此
      ，依據證人丙○○此部份之證詞，應可推論證人丙○○早在八十七年十一月十
      日收受安泰銀行催繳函之前，即應已告知告訴人遭盜用帳戶一事，然證人丙○○卻證述於八十七年十二月底才告訴告訴人被告盜用帳戶之證詞，已有矛盾之
      處，證人丙○○此部份之證詞，顯有可疑。再查，本院於九十一年一月十日隔
      離訊問告訴人及證人丙○○就告訴人何時知悉被告盜用帳戶一事，告訴人稱約
      在八十七年十一月十日收受催繳令之後始知悉，由證人丙○○以電話告知等語
      ，而證人丙○○卻證述係在八十七年十二月底至八十八年年初始在桃園火車站
      告知告訴人云云，告訴人庚○○指訴及證人丙○○之證詞，顯然前後矛盾，有
      重大瑕疵，自不足以作為認定被告有罪之證據。
（二）就告訴人於光和松江分公司開戶之後是否將其證券存摺及銀行之存摺及印章交
      付證人丙○○保管一節，經檢察官問「開戶時有無將印鑑章放在林女處？」，
      告訴人稱「剛開始沒有將印鑑章放在林女處，後來有放在她處」（參見第三二
      八三號偵查卷第十三頁），於本院審理時，告訴人指訴：「我與丙○○是男女
      朋友，... 印章是原來就保管在她哪裡」，法官問「二○一六帳戶開了以後，
      存摺及印章都放何處？」，告訴人指訴「從開戶之後，平常都放在林那裡，是
      八十八年二、三月間我知道出事之後，我才向林拿回來的」、「證券戶的簽名
      不是我的，銀行戶我不記得，開戶當天存摺及印章均由丙○○保管，因為開戶
      時我們同居，所以林彩蘋是在返家之後才將印章、存摺還給我，我有准許林彩
      蘋以我的名義買賣股票，實際金額由林彩蘋出，買何股票我不在意，因為印章
      、存摺都放在家裡面，所以丙○○要買就自行取用，不透過我再拿印章、存摺
      」（本院九十年四月九日、九十一年一月十日訊問筆錄），而證人丙○○經檢
      察官問當時許有無交付印章給妳，而證人丙○○於偵查時證述：「交割時他會
      帶印章，有時忘記取走，就留在我這邊」等語（參見第三二八三號偵查卷第十
      二頁背面），於本院審理時則證述：「客戶的存摺及印鑑也不可能留在營業員
      這.... 開完戶以後，他（指告訴人庚○○）的存摺及印鑑我有帶回去給他，
      後來他的存摺及印鑑放在我這大部分是要轉帳時，平常印鑑章未放在我這裡」
      （本院九十年五月七日訊問筆錄即本院Ａ卷第一百五十二頁），經法官問「告
      訴人庚○○是否你去開戶？」，證人丙○○證述「是的，他親自來開戶用印，
      印章並未交給我保管，銀行在八十七年三月二十四日開完戶，證券存摺則於第
      二日開完戶，我有代告訴人領取二本存摺於同月二十五日下午到告訴人在台北
      市○○路上班公司交給告訴人，.......，如果告訴人要轉帳時，會將存摺、
      印章直接交給我，如果轉帳完會在我下班之後或第二天就會還給告訴人，買賣
      股票不見得會將存摺、印章交給我」（本院九十一年一月十日訊問筆錄），綜
      上告訴人之指訴及證人丙○○之證詞，告訴人於偵查時先稱印章剛開始未放在
      證人丙○○處，之後才放在證人丙○○，於本院審理時卻又改稱平常印章均由
      證人丙○○保管云云，而證人丙○○卻證述從未保管告訴人之印章及存摺，只
      有告訴人買賣股票辦理交割時才受託保管云云，足見告訴人之指訴及證人丙○○之證詞，顯有前後矛盾，證人丙○○之證詞，顯有隱匿實情，不足憑信。告
      訴人稱其與證人丙○○為男女朋友，自八十六年間至八十八年七、八月間同居
      ，於八十八年七、八月間分手等語（參見本院九十一年一月十日訊問筆錄），
      然證人丙○○卻證述「八十七年三月十六日之前就已經與告訴人分手，並非男
      女朋友」，告訴人與證人丙○○之證詞亦相互齟齬，足見證人丙○○故意隱匿
      與告訴人之間之親密男女同居關係，在於使法院相信被告使用告訴人之帳戶買
      國產公司股票時，二人並無親密關係，不可能經由證人丙○○同意被告使用告
      訴人之帳戶至明，證人丙○○之證言，顯有瑕疵，自非可採。
（三）就證人丙○○是否曾提供人頭帳戶予被告使用一節，經法官問「乙○○在本案
      出事之前是否經常要求你提供或同事提供帳戶給他本人買賣股票？」，證人丙○○證述「沒有，在本案以前，我也沒有提供帳戶買賣股票」（本院九十年五
      月七日訊問筆錄），經被告供述卷附本院Ａ卷第一百六十三頁之空白切結書是
      被告親自所擬，因為賴麗婷之帳戶與本件是同一時間向證人丙○○借用人頭帳
      戶去買的等語，證人丙○○才又改稱「賴麗婷是我借他的帳戶，因為他說帳戶
      不夠用，我借給他，但我事先不知情，他買國產車股票，但是後來他有解決這
      個帳戶融資部分，所以我客戶未告他，但是我事先不知情，他用賴麗婷的帳戶
      買國產的股票，他事先未經過我同意，因為他以前用過，所以知道帳號」（本
      院九十年五月七日訊問筆錄），參酌證人丙○○之前開證詞，先則證述從未提
      供人頭帳戶供被告使用，其後又改稱曾提供賴麗婷之帳戶供被告使用，證人丙○○對於未借用人頭帳戶予被告之證詞，亦有前後矛盾之處。參以證人即光和
      松江分公司營業員吳玉萍證述「我知道他們平常都互借帳戶」、「案件之前，
      他們就有常常借用對方客戶的帳戶」（本院九十年九月十日訊問筆錄），足見
      證人丙○○證述未曾提供人頭帳戶予被告使用一節，顯非事實。
（四）就證人丙○○何時知悉被告使用告訴人之帳戶買國產公司之股票一節，證人丙○○先則證述「他（指被告）只是請人家改電腦，交易營業員的代號，隔天早
      上，戊○來找我叫我蓋章，我說我沒這筆交易，他是說乙○○下的，這一天收
      盤後，他就寫一張聲明書給我，是在交易第二天我叫他寫給我的，所以用庚○○名義買進，二十萬股票，我事先不知情，也未經手」等語，其後又改稱「於
      八十七年十月十九日之一星期內，證券公司拿告訴人之戶頭，因為該月之戶頭
      交易超過一千萬元，有一張分層負責表，需要營業員蓋章，我才知道被告盜用
      告訴人之戶頭」等語（本院九十年五月七日訊問筆錄、本院九十一年一月十日
      訊問筆錄），證人丙○○先則證述第二天，其後又改稱係八十七年十月十九日
      之一星期內知悉被告盜用帳戶一事，證人丙○○就何時知悉被告盜用告訴人之
      帳戶買股票等證詞，已有矛盾。綜上各節，告訴人之指訴及證人丙○○之證詞
      ，均前後矛盾，顯與事實不符，自不得以作為認定被告有罪之證據。
（五）就告訴人是否同意證人丙○○以告訴人之帳號買賣股票一節，業據告訴人於本
      院審理時指訴「我與丙○○是男女朋友，她本來在中外證券公司上班，後來才
      到光和證券股份有限公司，她說原來在中外證券的帳戶是否可以移過來，我說
      可以，我當時只有給她地價稅單而已，印章是原來就保管在她哪裡」、「我有
      准許丙○○以我的名義買賣股票，實際金額由丙○○出，買何股票我不在意，
      因為印章、存摺都放在家裡面，所以丙○○要買就自行取用，不透過我再拿印
      章、存摺」「手中之持股均是由林彩蘋以我的名義買入，林彩蘋將該持股全部
      賣出...... 我有委託她開戶並簽名，我銀行戶頭內所有存提款、轉帳資料均
      由林彩蘋填寫，我都沒有填寫過，只有銷帳才有親自到，開戶時我沒有到場，
      我的戶頭只許林彩蘋使用，不許他人使用」等語（參見本院九十年四月九日、
      九十一年一月十日訊問筆錄），而經法官問「八十七年十月二十九日、十月三
      十日各買何種股票時？」，告訴人稱「我不清楚，應該是我女友丙○○買的」
      （參見本院九十一年一月三十一日審理筆錄），再參以證人丙○○於開戶時代
      告訴人填寫本院Ａ卷第六十三頁委託授權、受任承諾代理開戶及買賣證券等授
      權書，該授權書內容為「茲授權代理本人與貴公司訂立委託買賣證券開戶契約
      ，並自簽約日起授於全權由其委託貴公司代為買賣上市證券辦理交割，及其他
      有關之行為，均由委任人負全責」，而本件授權書之受任人為丙○○，證人丙○○就該授權書內容證述「這張的意思不是表示客戶同意操作人頭，只是表示
      同意（受任人）先買進股票或賣出再通知他」等語（本院九十年五月七日訊問
      筆錄），綜上可知，本件告訴人同意證人丙○○使用告訴人之帳戶買賣股票，
      並由證人丙○○持有告訴人之存摺、印章等情，至為明確。從而，證人丙○○
      證述「如果庚○○是人頭戶的話，存摺本怎可能都在他自己本人手上」等證詞
      ，顯與事實不符，不足採信。
（六）再查，法官問「光和證券公司是否有借用人頭戶之情形？」，證人即光和松江
      分公司營業員辛○○證述「就我知道林彩蘋有向被告借用人頭戶之情形，被告
      也向林彩蘋及其他營業員借過人頭戶，目的在賺業績獎金，在本案發生之前就
      曾經有過，借用人必須知道人頭戶銀行帳號，以便交易第三天匯款進入該帳號
      完成交割，如果要賣該股票，必須在該人頭戶戶頭賣出，並須持有該人頭戶之
      印章、取款條、存摺才能領得該款項，所以借給他人人頭戶之雙方必定有相當
      信賴之關係，否則出借人會有將錢侵占或刁難之狀況，與我們交往的中國信託
      銀行，是不可能任意將客戶帳戶中金額轉回到銀行或其他戶頭，至於折讓退佣
      金是銀行與證券公司的關係，我不清楚，不可能不使用戶頭印章就將入錯帳戶
      的資金轉出，在證券業界人頭戶借用是很普通情形」等語（本院九十年十二月
      十二十日訊問筆錄），再參以證人即中國信託城東分公司承辦人何碧娟證述「
      如果自證券公司之客戶提領現金一定要有客戶之印章及取款條，密碼則視客戶
      有無設定，只要印章相符即可領款，無須本人親自辦理，帳戶互轉也是此種情
      形，需要印章及取款條」等語（本院九十一年一月十日訊問筆錄），因此，依
      據證人辛○○、何碧娟之證詞可知，證券業有關人頭戶之借用，必須基於相當
      之信賴關係，亦即借用人必須事前知道人頭戶之帳號，以便於將借用人之資金
      即股票買進價錢四成之保證金匯入該人頭戶之帳號，俟融資公司知悉四成保證
      金匯入人頭戶之帳號後，才將其餘六成之融資依約墊付，而融資買進之股票則
      由融資公司持有，俟融資買進之股票價錢合適時，再由該人頭帳戶之戶頭賣出
      該股票，而賣出股票之現金，仍應由人頭戶提供印章，始得自人頭戶之銀行帳
      戶將現金提出，依此流程可知，若人頭戶未提供印章時，則無法將賣得之現金
      領出，因此，若無相當信賴之關係，被告殆無可能任意使用他人之帳戶，否則
      資金將任令人頭戶將持有股票賣出取得現金，或日後賣股票時，無法順利取回
      賣出股票之現金之虞，準此，證人丙○○既保管告訴人之印章，並可使用告訴
      人之帳號買賣股票，已如前述，以此推論，證人丙○○應係事前告知被告告訴
      人之帳號係可以使用之人頭戶，並使被告相信日後賣出股票時，人頭戶可提供
      印章，並順利自人頭戶之銀行帳戶領取現金，被告始將四百六十九萬六千五百
      零二元之現金匯入告訴人之帳號，否則被告焉有可能知悉該帳號而將現金匯入
      ，且日後賣股票時，若未取得告訴人之印章又如何賣出股票之現金順利取回？
      因此，證人丙○○證述被告未經告訴人同意使用告訴人帳戶一節，顯與常情不
  符。
（七）退萬步言之，證人丙○○於第二天即八十七年十月二十日知悉被告使用告訴人
      之帳戶，若證人丙○○不同意被告使用告訴人之帳號，證人丙○○應可要求被
      告第三天即八十七年十月二十一日將告訴人帳戶內股票賣出，然證人丙○○卻
      相隔約二個星期，遲至八十七年十一月三日國產公司爆發違約交割後，於八十
      七年十二月底才將被告使用告訴人帳戶之事告知告訴人，並與告訴人於八十八
      年二月間至被告公司處理融資債務等問題，已有違常情。再參以法官問「何時
      知道丙○○陳述被告偽造文書事情？」，證人辛○○證述：「印象中應該是國
      產車爆發違約交割之後，被告在八十七年十月十九日買入國產車股票之後，都
      未曾聽過林彩蘋說被告冒用戶頭情形」等語（本院九十年十二月十二日訊問筆
      錄），據此推論，設若證人丙○○於八十七年十月二十日即已知悉被告盜用告
      訴人之帳戶，然本件卻遲至八十七年十一月三日國產公司爆發違約交割之後，
      證人丙○○才在公司內陳述被告盜用帳戶一事，綜上各情，證人丙○○應係事
      前同意被告以告訴人之名義買進國產公司之股票，因國產公司爆發違約交割，
      因而產生融資債務，始翻異前詞，改稱未曾同意被告使用告訴人之帳戶等情，
      堪以認定。
（七）告訴人指訴光和松江分公司，未使用告訴人之銀行印章，擅自於八十七年十一
      月七日自其銀行帳戶內轉出現金七千零五十一元，因此被告亦得以任意自告訴
      人之帳戶轉出現金，不需持有告訴人之印章云云。然查，證人即中國信託城東
      分公司承辦人何碧娟證述「我們銀行與光和證券有委託契約，客戶佣金折讓款
      自客戶之帳戶轉出亦須客戶之印章用印，如果是證券公司提供資料錯誤，導致
      銀行轉錯帳入客戶之戶頭，就不需要客戶用印，直接從客戶戶頭即可將錯帳轉
      出，錯帳轉出程序須由證券公司具名提出正確的資料，不得以證券公司經理人
      具名，就可將錯帳轉出」、「因為資料錯誤是由證券公司提供錯誤，故直接轉
      出不必通知客戶」，經法官問「（提示本院卷Ｂ卷第六十九頁編號第十二）告
      訴人有七千零五十一元，是否即錯帳轉出之情形？（提示告訴人之銀行存摺）
      」，證人何碧娟證述「本頁資料即光和證券公司提供給我們銀行更正錯帳之資
      料，七千零五十一元即錯帳轉出資料」，法官問「錯帳轉出可否轉出至證券公
      司以外之個人戶頭？」，證人何碧娟證述「錯帳轉出是證券公司與客戶之間轉
      帳的問題，不可能轉至其他個人戶頭，因為錯帳轉出是銀行與證券公司的契約
      。」，法官問「為何本件錯帳轉出沒有註記？」，證人何碧娟證述「如果是當
      日錯帳轉出才會有沖字，因為如果電腦批次轉檔就不會有沖字，因為是整批資
      料是由電腦直接轉帳，不是櫃員機處理的，只要是證券公司提出聲明書認為是
      正確就會轉帳」（本院九十一年一月十日訊問筆錄），再參酌中國信託城東分
      公司函覆本院因光和公司於八十七年十一月七日察覺作業疏失，通知本分行停
      止撥入程序等語，有該分行九十年七月二十日函在卷可憑（本院Ｂ卷第六十四
      頁），而依據光和松江分公司出具之折讓劃撥客戶明細表（本院Ｂ卷第六十九
      頁），亦有記明將編號第十二之告訴人帳戶內之現金七千零五十一元轉出等情
      ，從而依據證人何碧娟證詞及上開函文可知，告訴人之帳戶係因佣金折讓款有
      錯誤，由中國信託銀行逕行將折讓款退回光和松江分公司，並非轉出現金至被
      告之帳戶，依據銀行作業流程，亦不可能將客戶戶頭內之現金轉出至其他個人
      帳戶，已如前述，因此，告訴人前開指訴，顯與事實不符，不足採信。
（八）被告雖於八十八年四月二十日出具承諾書載明事前未經告訴人同意買進本件國
      產公司股票等文字，然被告辯稱，係因國產公司爆發違約交割，丙○○要求被
      告處理上開融資債務，持卷附之承諾書，要求被告簽名，並揚言如不簽名，將
      召開記者會，光和公司董事長壬○○為息事寧人，不願事態擴大，且因己○○
      正與融資公司處理上開融資債務，而指示被告簽署等語。參酌證人丙○○證述
      「是因為我跟他吵了半年後，我說要召開記者會，後來董事長上來，三人對質
      後董事長叫被告寫」「事情處理一個多月，光和公司董事長到台北，把我們叫
      進去，我拿筆記簿寫的聲明書給董事長看，我說我要被告寫切結書給我客戶，
      被告之前一直說要寫他都說好，但他都沒有寫，所以我才說要召開記者會，後
      來董事長才叫他寫有打字的那份協議書（即承諾書）」，經法官問「他字卷第
      七頁的承諾書何時寫的？」證人丙○○證述「大概是董事長叫被告寫的」（本
      院九十年五月七日、九十年十月十一日訊問筆錄），而證人吳玉萍證述「我有
      聽到丙○○要被告寫協議書，不然要召開記者會，要讓被告不能在證券界待下
      去，這是在營業廳說的，是在國產車事件爆發之後發生的，確實日期我不記得
      ，這次是丙○○公開在大廳說」等語（本院九十年九月十日訊問筆錄），而光
      和公司董事長壬○○亦證述「我跟他們說要如何協議他們自己說好就好了，..
      . 我只希望他們二人不要吵」等語（本院九十年八月二日訊問筆錄），綜上證
      人丙○○、吳玉萍、壬○○之證詞可知，被告出具上開承諾書，係因證人丙○○要脅要召開記者會，被告身為光和松江分公司之經理，為顧全公司形象，在
      董事長壬○○之協調下，出具承諾書等情，因此，出具該承諾書，顯非出於被
      告之自願，且上開承諾書，與實情不符，已如前述，因此該承諾書自不得作為
      認定被告有罪之證據。
（九）再查，法官問「當時去找被告處理時，有無請她跟安泰公司表示事情是他做的
      ，與你無關，請安泰公司不要找你負責時？」，告訴人指訴：「當時被告已經
      寫一張單子說要全權負責，...，我當時有同意他去安泰解決這筆債務」等語
      （本院九十年四月九日訊問筆錄），而被告於八十八年四月二十日出具承諾書
      （即第三二八三號卷第七頁）記載同意因本件融資交易使安泰公司對庚○○產
      生之債權，願無條件負所有一切責任等語，從而，被告以告訴人之名義於八十
      九年七月二十五日以告訴人之名義，寄發存證信函予安泰公司，敘明告訴人並
      未向安泰公司融資借款，告訴人對於融資債務不負責清償等情，被告將上開存
      證信函之影本交由證人丙○○收執，傳真一份於告訴人（本院九十年三月八日
      、九十一年一月十日訊問筆錄、），參以告訴人自承「八十九年度他字第三二
      八三號卷內第八頁之存證信函是由被告提供或丙○○提供我已忘記」等語，且
      觀之該存證信函收信人為安泰證券金融股份有限公司，若非被告交付或經由證
      人丙○○轉交，告訴人不可能知悉該存證信函，準此，被告係基於告訴人之授
      權處理該融資債務，並將存證信函交由告訴人收執，並無偽造文書之故意。再
      者，該存證信函之內容與事實相符，告訴人自承安泰公司並未向告訴人催繳融
      資債務（本院九十一年一月三十日審理筆錄），因此被告已盡力處理本件融資
      債務，並未損害告訴人之權益至明，因此被告以告訴人名義寄發存證信函之行
      為，核與偽造私文書、行使偽造私文書之構成要件並不相符。
（十）綜上所述，卷附之光和松江分公司之業績明細表、光和松江分公司以告訴人帳
      號買進二十萬股國產公司股票之委託書等證物，僅能證明被告以告訴人之帳戶
      買進國產公司股票二十萬股，亦不得證明被告係未經同意使用告訴人之帳戶，
      從而，此部分之證物，不足作為認定被告有罪之證據。而告訴人庚○○之指訴
      、光和松江分公司營業員即證人丙○○之證詞、被告乙○○親自具名承認未經
      告訴人同意買進二十萬股國產公司股票之承諾書、被告未經告訴人同意擅自以
      告訴人名義發函之存證信函一紙，光和松江分公司任意自告訴人之戶頭匯出七
      千零五十一元等證據，均不得直接作為認定被告有罪之證據，已如前述，揆諸
      前開判例，苟積極證據不足為不利於被告事實之認定時，即應為有利於被告之
      認定，更不必有何有利之證據。此外本院復查無其他積極證據足認被告有何偽
      造文書、行使偽造私文書、詐欺得利等犯行，自屬不能證明被告犯罪，依據首
      開法條說明，爰為被告無罪之諭知。
據上論斷，應依刑事訴訟法第三百零一條第一項，判決如主文。
本案經檢察官方伯勳到庭執行職務。
中      華      民      國      九十一      年    二      月    十五    日
                                      臺灣板橋地方法院刑事第六庭
                                          法  官  徐  玉  玲
右正本證明與原本無異。
如不服本判決應於送達後十日內向本院提出上訴狀。
                                          書記官  陳  映  孜
中      華      民      國      九十一      年    二      月   二十一   日
